【裁判字號】    97,易,3780
【裁判日期】    980302
【裁判案由】    詐欺等
【裁判全文】
臺灣臺北地方法院刑事判決              97年度易字第3780號
公  訴  人  臺灣臺北地方法院檢察署檢察官
被      告  乙○○
上列被告因詐欺等案件，經檢察官提起公訴（九十六年度偵字第
九二四三號），被告於準備程序中先就被訴事實為有罪之陳述，
經本院告以簡式審判之旨，並聽取當事人之意見後，本院合議庭
裁定行簡式審判程序，判決如下：
    主  文
乙○○意圖為自己不法之所有，而侵占對於業務上所持有之物，
處有期徒刑壹年肆月，減為有期徒刑捌月，緩刑年。
    事  實
一、乙○○為址設臺北市○○區○○街四百三十一巷四十九號六
    樓臺灣仁本服務股份有限公司 (下稱仁本公司）業務經理，
    負責對外招攬業務，並可先向客戶收取委辦喪葬費用，繳回
    仁本公司，係從事業務之人，竟意圖為自己不法之所有，自
    民國九十五年六月間起至九十五年十二月間止，向如附表一
    所示委託該公司辦理殯葬事宜之亡者家屬游麗芬等人，收取
    殯葬費用共計新臺幣（以下同）八十一萬一千五百三十元，
    未予繳回仁本公司，並向仁本公司表示上開喪家尚未繳費，
    以為搪塞，而悉數侵占入己嗣仁本公司發覺有異，於九十六
    年二月八日向客戶清查未收款項，始悉上情。
二、案經仁本公司訴由臺北市政府警察局信義分局報告臺灣臺北
    地方法院檢察署檢察官偵查起訴，乙○○於準備程序進行中
    就被訴事實為有罪之陳述，經本院合議庭裁定改行簡式審判
    程序。
    理  由
一、前揭事實業據被告乙○○迭於偵查中檢察官訊問時、本院準
    備程序中及審理時供承不諱（見臺灣臺北地方法院檢察署《
    下稱臺北地檢署》九十六年度偵字第九二四三號卷第二六頁
    至第二七頁、本院卷第一七頁至第一八頁、第三一頁至第三
    五頁），並經告訴人仁本公司之代表人甲○○於偵查中指訴
    綦詳（見臺北地檢署九十六年度核退字第四０二號卷第六頁
    至第七頁、臺北地檢署九十六年度偵字第九二四三號卷第七
    頁至第一一頁、第三一頁至第三二頁），並有仁本公司出殯
    未收款明細表、仁本公司向客戶查詢收費差額明細表、調解
    書、仁本公司治喪合約書各乙紙等件（見臺北地檢署九十六
    年度核退字第四０二號卷第八頁至第九頁、第一四頁至第三
    五頁、臺北地檢署九十六年度偵字第九二四三號卷第一六頁
    至第一七頁、第二一頁）在卷可稽，復經告訴人仁本公司之
    代表人甲○○於本院準備程序中到庭陳稱：被告係仁本公司
    之業務經理，可以先向家屬收取喪葬費用金額等語，並與被
    告重新會算被告侵占如附表所示之金額無訛（見本院卷第三
    一面反面至第三二頁），且有會算後之仁本公司出殯未收款
    明細表（見本院卷第三七頁）在卷可佐，是該等補強證據已
    足資擔保被告於本院審理時所為之任意性自白具有相當程度
    之真實性，而得確信被告前述自白之犯罪事實確屬真實，從
    而依刑事訴訟法第一百五十六條第一項及第二項規定，本院
    自得依被告前述自白及該補強證據認定被告確有為上述犯行
    。本件事證明確，被告犯行堪以認定，應依法論科。
二、查被告任職於告訴人仁本公司擔任業務經理，竟利用職務之
    便，侵占業務上所持有之公司款項，核其所為，係犯刑法第
    三百三十六條第二項之業務侵占罪。起訴書認被告所為均係
    涉犯刑法第三百三十九條第一項之詐欺取財罪，尚有未恰，
    業據公訴人當庭更正起訴法條。又被告自九十五年六月起至
    九十五年十二月間止，先後多次業務侵占犯行，均係基於業
    務侵占之一個整體決意，在密切接近之時間內及同一地點實
    施，持續侵害同一法益，且各行為之獨立性極為薄弱，依一
    般社會觀念，在時間差距上，難以強行分開，於刑法評價上
    ，亦宜視為數個舉動之接續施行，以包括之一行為予以評價
    較為合理，故為接續犯，應僅論以一個業務侵占罪，又被告
    之行為態樣既經評價為接續犯，而其行為係接續至九十五年
    十二月間，自無新舊法比較適用之問題，併此敘明。爰審酌
    被告擔任告訴人公司業務經理，竟違反職務上之誠實原則，
    利用職務之便，侵占業務上所持有之款項達八十一萬餘元，
    損害告訴人公司之權益，惟念及被告犯後已坦認犯行，且已
    與告訴人達成和解，以彌補告訴人所受損失，此有本院和解
    筆錄在卷可參，及參酌被告犯罪之動機、手段、無犯罪前科
    之素行、智識程度等一切情狀，量處如主文所示之刑，以資
    懲儆。再查，被告犯罪之時間，係在九十六年四月二十四日
    以前，所犯符合中華民國九十六年罪犯減刑條例第二條所定
    之減刑條件，均應依該減刑條例第二條第一項第三款、第七
    條之規定，減其宣告刑二分之一。末按，被告前未曾故意犯
    罪受有期徒刑以上刑之宣告，有臺灣高等法院被告前案紀錄
    表（見本院卷第四頁）附卷可按，其因一時失慮，致罹刑章
    ，犯後已坦承犯行，並已告訴人達成和解，願賠償告訴人所
    受損失，應有深切反省悔悟之意，且告訴人亦表示願意原諒
    被告，故被告經此偵審程序及科刑之教訓後，當能知所警惕
    ，諒無再犯之虞，本院因認對被告所宣告之刑，以暫不執行
    為適當，爰併予諭知緩刑三年，用啟自新。
據上論斷，應依刑事訴訟法第二百七十三條之一第一項、第二百
九十九條第一項前段，刑法第三百三十六條第二項、第七十四條
第一項第一款，刑法施行法第一條之一第一項、第二項前段，中
華民國九十六年罪犯減刑條例第二條第一項第三款、第七條判決
如主文。
本案經檢察官賴秋萍到庭執行職務。
中    華    民    國    98    年    3    月     2     日
                  刑事第五庭法  官  鄭昱仁
以上正本證明與原本無異。
如不服本判決應於收受送達後10日內向本院提出上訴書狀，並應
敘述具體理由；其未敘述上訴理由者，應於上訴期間屆滿後20日
內向本院補提理由書（均須按他造當事人之人數附繕本）「切勿
逕送上級法院」。告訴人或被害人如對於本判決不服者，應具備
理由請求檢察官上訴，其上訴期間之計算係以檢察官收受判決正
本之日期為準。
                            書記官  宋德華
中    華    民    國    98    年     3    月     2    日
附錄本案論罪科刑法條
中華民國刑法第336條
（公務公益侵占罪、業務侵占罪）
對於公務上或因公益所持有之物，犯前條第 1 項之罪者，處 1
年以上 7 年以下有期徒刑，得併科 5 千元以下罰金。
對於業務上所持有之物，犯前條第 1 項之罪者，處 6 月以上
5 年以下有期徒刑，得併科 3 千元以下罰金。
前二項之未遂犯罰之。
附表
附表一：
┌──┬──────┬────┬────┬─────┬─────┐
│編號│時        間│亡    者│付款家屬│侵占金額  │備    考  │
├──┼──────┼────┼────┼─────┼─────┤
│  1 │95年6月29日 │游鴻倍  │游麗芬  │252,960元 │          │
├──┼──────┼────┼────┼─────┼─────┤
│  2 │95年8月31日 │許福萬  │許榮輝  │176,270元 │          │
├──┼──────┼────┼────┼─────┼─────┤
│  3 │95年9月3日  │洪若山  │廖秀梅  │154,000元 │          │
├──┼──────┼────┼────┼─────┼─────┤
│  4 │95年10月29日│陳政吉  │陳冠禎  │117,000元 │          │
├──┼──────┼────┼────┼─────┼─────┤
│  5 │95年12月30日│聞雁鴻  │        │96,300元  │          │
├──┼──────┼────┼────┼─────┼─────┤
│    │合計        │        │        │811,530元 │          │
└──┴──────┴────┴────┴─────┴─────┘


司法院資訊處製作；財團法人民間司法改革基金會備份。
